臺灣臺北地方法院交通事件裁定　　　　　　　　　　九十年度交聲字第一九七號
　　異議人即
　　受處分人　甲○○
右列受處分人因違反道路交通管理處罰條例案件，對於臺北市交通事件裁決所中華民
國九十年九月十九日所為之處分（原處分案號：北市裁三字第裁２２－ＡＹ0000
000、Ａ00000000、ＡＰ0000000號），聲明異議，本院裁定如左
：
    主      文
異議均駁回。
    理      由
一、按機器腳踏車，不在規定車道行駛者，處新臺幣（下同）六百元以上一千八百元
    以下罰鍰，道路交通管理處罰條例第四十五條第十三款定有明文，而道路交通管
    理處罰條例所稱之汽車，依該條例第三條第八款規定包括機器腳踏車，再汽（機
    ）車駕駛人駕駛汽（機）車違反道路交通管理處罰條例第四十五條規定者，除應
    依該條所規定之罰鍰處罰外，並予記違規點數一點，道路交通管理處罰條例第六
    十三條第一項第一款亦定有明文。又逕行舉發違反道路交通管理事件，經汽（機
    ）車所有人依通知單所載之應到案日期前到案，並告知違規駕駛人姓名、身分證
    統一編號及住址者，處罰機關應即另行通知違規駕駛人到案依法處理；逾應到案
    日期未告知實際違規駕駛人，處罰機關應依道路交通管理處罰條例第八十五條第
    三項規定處罰該汽（機）車所有人，違反道路交通管理事件統一裁罰標準及處理
    細則第二十四條亦定有明文，易言之，如駕駛人在道路違規行駛，為警當場攔停
    者，處罰機關固應對駕駛人為處罰，惟若舉發機關並非當場對該部汽（機）車攔
    停，而係依違反道路交通管理事件統一裁罰標準及處理細則第二十三條第一項第
    五款規定以科學儀器取得違規證據資料（如照相機或測速器）逕行舉發者，此際
    舉發機關只能依上開處理細則第二十三條第二項規定對汽（機）車所有人為掣單
    舉發，而如經舉發之汽（機）車所有人在舉發通知單上所載應到案日期前到案，
    並告知處罰機關該名違規駕駛人姓名、身分證統一編號及住址者，處罰機關應即
    依前開細則第二十四條規定處罰該名違規駕駛人，而如汽（機）車所有人未於應
    到案日期前到案或雖於應到案日期前到案，而未告知處罰機關實際之違規駕駛人
    者，處罰機關仍應依道路交通管理處罰條例第八十五條第三項「本條例關於車輛
    駕駛人之處罰，如應歸責於車輛所有人者，處罰車輛所有人」規定，對車輛所有
    人加以處罰。
二、本件受處分人即異議人甲○○所有車號ＤＴＱ—１５５號輕型機車，於九十年六
    月十八日八時三分許、七月六日八時六分許、七月十日八時九分許，經騎乘行經
    臺北市○○路○段標示有「禁行機車」之車道行駛，而為臺北市政府警察局中正
    第一分局交通分隊（下稱舉發機關）員警當場以拍照之方式採證，並以受處分人
    有前揭違反道路交通管理處罰條例第四十五條第十三款規定之行為，逕行掣單舉
    發，嗣分別將舉發通知單送達於受處分人後，受處分人雖均於舉發通知單上所載
    應到案日期前向原處分機關提出申訴，惟未明白告知原處分機關當時違規駕駛人
    確實姓名及年籍，經原處分機關請舉發機關調查結果，仍認受處分人所有該部機
    車有前揭違規行為，原處分機關乃依道路交通管理處罰條例第四十五條第十三款
    、第六十三條第一項第一款規定於九十年九月十九日，各從輕裁處異議人罰鍰六
    百元，併均予記違規點數一點。
三、受處分人聲明異議意旨固未否認有騎乘其所有被舉發機車在前開標示有「禁行機
    車」車道上行駛之事實，核與卷附舉發員警所拍照採證相片顯示之情節相符，惟
    否認有任何違反前揭道路交通管理處罰條例第四十五條第十三款規定之行為，辯
    稱：（一）本件舉發地點設為禁行機車路段，在實施前應有一段宣導期，不知者
    無罪；（二）受處分人收到第一張罰單之日期當天總共被開四張罰單，其中一張
    未收到，相信沒有人會笨到履（屢？）次犯同樣的錯誤云云。惟查：（一）受處
    分人於本件舉發時地騎乘機車行駛在禁行機車道之事實，除據異議意旨所未否認
    ，且其各次違規事實並均有舉發機關所具採證照片各一幀，復有舉發通知單各一
    紙在卷可佐，受處分人違規事實可以認定；（二）國民遵守法律及駕駛人遵守相
    關交通法規，為優良國民之義務，根本毋待宣導，而且禁行機車道當然禁行機車
    ，並非最近方才立法通過之法條，依採證照片所示，舉發地點「禁行機車」標線
    之之四個黃色大字，至為明顯，凡識字之國民均能辦識無訛，較諸政令宣導更為
    明確，異議意旨猶稱「不知者無罪」，深有誤會，況且，守法之國民應深知前開
    標線、號誌之設置，不能任由人民自行判斷當否而決定是否遵守，否則法律即形
    同虛設，受處分人仍應依法行駛；（三）再查受處分人於短短數日之內，一再違
    規，更足認定受處分人欠缺保持優良國民之守法習慣，受處分人雖「相信沒有人
    會笨到履（屢？）次犯同樣的錯誤」，但受處分人前揭違揭事實已經證明無訛，
    今後宜詳讀相關交通法規，培養優良駕駛習慣恪遵交通法令，再行駕車上路，以
    免一再違規，猶不自知，異議意旨再以前揭情詞置辯，尚難認為可採，本件事證
    明確，受處分人違規行為堪以認定。
四、綜上所述，受處分人確有於歷次舉發時地在禁行機車道騎乘機車之行為，從而原
    處分機關依道路交通管理處罰條例第四十五條第十三款、第六十三條第一項第一
    款規定，各從輕裁處受處分人罰鍰六百元，並均予記違規點數一點，核無違誤，
    本件受處分人之異議為無理由，自應將其異議駁回。
五、據上論斷，應依道路交通案件處理辦法第十九條，裁定如主文。
中      華      民      國    九十一    年      三      月     十四     日
                                    臺灣臺北地方法院交通法庭
                                        法  官  黃程暉
右正本證明與原本無異
如不服本裁定應於送達後五日內向本院提出抗告狀
                                        書記官  張華瓊
中      華      民      國    九十一    年      三      月     二十     日
